【裁判字號】    98,交聲,1724
【裁判日期】    981217
【裁判案由】    聲明異議
【裁判全文】
臺灣彰化地方法院交通事件裁定        98年度交聲字第1724號
移送機關    交通部公路總局臺中區監理所彰化監理站
受處分人    甲○○
上列異議人即受處分人因違反道路交通管理處罰條例案件，對於
交通部公路總局臺中區監理所彰化監理站98年12月03日彰監4字
第裁64-I00000000號裁決，部分不服，聲明異議，本院裁定如下
：
    主  文
原處分關於吊扣駕駛執照拾貳個月部分撤銷。
甲○○自用一般小型車駕駛人駕駛汽車，經測定酒精濃度超過規
定標準，吊扣小型車駕駛執照拾貳個月。
    理  由
一、按汽車駕駛人，駕駛汽車經測試檢定酒精濃度超過規定標準
    者，處新臺幣15000元以上60000元以下罰鍰，並當場移置保
    管其車輛及吊扣其駕駛執照1年；又汽車駕駛人飲用酒類或
    其他類似物後，其吐氣所含酒精濃度超過每公升0.25毫克或
    血液中酒精濃度超過百分之0.05以上者，不得駕車，道路交
    通管理處罰條例第35條第1項第1款及道路交通安全規則第
    114條第2款分別定有明文。
二、原處分機關略以：受處分人甲○○於民國（下同）98年7月
    5日0時39分許，駕駛車牌號碼1232-HX號自用一般小客貨車
    （引擎排氣量1789CC），行經和美鎮○○路○段852號，因
   「駕駛汽車行駛公路經警方攔檢實施酒測，測得酒測值為0.
    79MG/L」違規，經依道路交通管理處罰條例第35條第1項及
    第24條第1項第2款規定裁處，吊扣駕駛執照1年並施以道安
    講習。
三、異議意旨略以：伊係駕駛小型車違規，若吊扣伊之普通貨車
    駕照，影響其生活，甚為不服，爰請求撤銷原處分云云。
四、經查：
  (一)道路交通安全規則第53條規定：「汽車駕駛執照分為下列各
    類：一、小型車普通駕駛執照。二、大貨車普通駕駛執照。
    三、大客車普通駕駛執照。四、聯結車普通駕駛執照。五、
    小型車職業駕駛執照。六、大貨車職業駕駛執照。七、大客
    車職業駕駛執照。八、聯結車職業駕駛執照。九、國際駕駛
    執照。....」。依據公路監理系統查詢，異議人係持有「大
    貨車普通駕駛執照」，並非「小型車普通駕駛執照」。而酒
    醉駕車當時所駕駛的是車牌號碼1232-HX號自用一般小客貨
    車（引擎排氣量1789CC），並非大貨車。本件受處分人甲○
    ○經原處分機關交通部公路總局臺中區監理所彰化監理站於
    98 年12月03日彰監4字第裁64-I00000000號裁決，吊扣駕駛
    執照12個月並施以道安講習等情，有上開交通部公路總局臺
    中區監理所彰化監理站違反道路交通管理事件裁決書1紙在
    卷可稽，並為受處分人所不爭執，其前開違規事實足堪認定
    。
  (二)惟按，道路交通管理處罰條例第68條業於94年12月14日修正
    ，並自95年3月1日施行，修正前之道路交通管理處罰條例第
    68條規定：「汽車駕駛人，因違反本條例及道路交通安全規
    則之規定，受【吊扣或】吊銷駕駛執照處分時，【吊扣或】
    吊銷其持有各級車類之駕駛執照。」而修正後之道路交通管
    理處罰條例第68條規定：「汽車駕駛人，因違反本條例及道
    路交通安全規則之規定，【受吊銷】駕駛執照處分時，吊銷
    其持有各級車類之駕駛執照。」查，該條文修正前，其原提
    案修正條文為：「汽、機車駕駛人，因違反本條例及道路交
    通安全規則之規定，受【吊扣或吊銷】駕駛執照處分時，【
    吊扣或吊銷】其違法或違規當時所駕駛車輛之駕駛執照。」
    立法理由略以：「原條文將違法或違規駕駛人所持有各級車
    類之駕駛執照一併吊扣或吊銷，失之過酷，影響人民工作及
    生活甚鉅，爰修正之」等語，是以其立法意旨在於違規行為
    對道路交通秩序之維持及道路交通安全已生較大之影響，故
    規定吊扣或吊銷其持有各級車類之駕駛執照，以限制其繼續
    駕車行駛道路之權利，其係屬駕駛行為之限制，並不因所持
    駕駛執照種類不同而有所差異。而最後通過之修正條文，係
    將道路交通管理處罰條例第68條原有條文中之【吊扣或】3
    字刪除各情，有立法院交通委員會94年10月5日台立交字第
    0942400153號函附道路交通管理處罰條例第68條審查報告可
    參（參立法院公報第94卷第70期第135至138頁）。則參照上
    開立法理由及立法經過，依修正後之條文，按上開規定受【
    吊銷駕照】處分者，仍維持吊銷其持有各級車類之駕駛執照
    ，至於，受【吊扣駕照】處分者，則僅【吊扣】其違法或違
    規當時所駕駛車輛之駕駛執照，不再吊扣其持有各級車類之
    駕駛執照，此觀之立法理由及立法經過至明（臺灣高等法院
    臺中分院97年度交抗字第848、916、961號裁定意旨參照）
    。
  (三)查本件受處分人違規行為發生於98年7月5日，自應依修正後
    道路交通管理處罰條例第68條裁處，且修正後道路交通管理
    處罰條例第68條之規定，既將「吊扣」等字刪除，是依前開
    說明，駕駛人受吊扣駕駛執照處分時，不再吊扣其持有各級
    車類之駕駛執照，故原處分機關於作成吊扣駕駛執照處分時
    ，應就行為人所應吊扣之駕駛執照種類予以限定，始符合依
    法行政原則。次查，受處分人為本件違規時係駕駛一般自小
    客貨車，此有彰警交字第I00000000號舉發通知單附卷可憑
    ，揆諸前開說明，其依法所受之處分應為限制其駕駛自小客
    車之權利，即吊扣其小型車駕駛執照，原處分機關未審酌及
    此，逕為裁罰，即難認為允當，從而本件受處分人之異議為
    有理由，爰撤銷原處分關於「吊扣駕駛執照12個月」部分，
    並就撤銷部分改諭知如主文第2項所示之處罰。
五、至駕照如何「吊扣」其中一部分，係屬執行方式之問題，但
    不能因執行稍有困難，即置立法修正通過之條文不予遵守適
    用，併予敘明。
據上論斷，應依道路交通管理處罰條例第87條、道路交通案件處
理辦法第19條，裁定如主文。
中    華    民    國    98    年    12    月    17    日
                  交通法庭       法  官   葉明松
以上正本證明與原本無異。
如不服本裁定，應於裁定送達後5日內向本院提出抗告狀（須附
繕本）。
中    華    民    國    98    年    12    月    17    日
                                 書記官   施秀青


司法院資訊處製作；財團法人民間司法改革基金會備份。
